臺灣臺中地方法院民事判決　96年度訴字第1011號
原　　　告　丙○○
被　　　告　甲○○
上當事人間損害賠償等事件，本院於96年8月16日言詞辯論終結
，判決如下：
    主      文
被告應給付原告新台幣肆萬元，及自民國九十六年四月十八日起
至清償日止按年息百分之五計算之利息。
原告其餘之訴駁回。
訴訟費用新台幣壹萬參仟參佰伍拾柒元，由被告負擔新台幣伍佰
參拾肆元；餘由原告負擔。
本判決原告勝訴部分得假執行；但被告以新台幣肆萬元為原告供
擔保後，得免為假執行。
原告其餘假執行之聲請駁回。
    事實及理由
壹、兩造之聲明
  一、原告：(一))被告應給付原告新台幣（下同）1,000,000元，
      及自起訴狀繕本送達之翌日起至清償日止，按年息5%計算
      之利息。(二)被告應負擔費用於中國時報A1版報頭底刊登如
      本院卷第56頁所示之道歉啟事一日，長寬不得小於5×7公
      分。(三)訴訟費用由被告負擔。(四)願供擔保，請准宣告假執
      行。
  二、被告：(一)原告之訴駁回。(二)訴訟費用由原告負擔。(三)若受
      不利之判決，願供擔保請准宣告免為假執行。
貳、原告起訴主張：被告因不滿原告曾對其提出妨害名譽之告訴
    ，竟於民國95年6月17日下午6、7時許，在屏東縣「小牛仔
    度假村餐廳」，對正在用餐之原告大聲指摘：「女兒考上台
    大醫學系即四處向人要紅包」、「不孝順公婆」；又於95年
    7月11日在豐原市國泰大樓行政中心對原告及原告之主管乙○○大聲指摘稱：「女兒考上台大醫學系即四處向人要紅包
    」、「不孝順公婆」等語，故意不法侵害原告之名譽權，使
    原告與親朋、同事間相處時一再受辱，精神上所受損害不可
    謂不鉅，爰依侵權行為損害賠償請求權，請求判決如聲明所
    示。
參、被告則以：其所陳原告「女兒考上台大醫學系即四處向人要
    紅包」、「不孝順公婆」均屬事實，並未破壞原告之名譽。
    至於95年6月17日下午6時許在小牛仔度假村餐廳，其只是去
    找原告理論一再提出告訴之事，並未對原告說「女兒考上台
    大醫學系即四處向人要紅包」、「不孝順公婆」；而95 年7
    月11日當天其不曾見到原告，絕未在國泰大樓行政中心對原
    告及乙○○大聲指摘：「女兒考上台大醫學系即四處向人要
    紅包」、「不孝順公婆」等語，資為抗辯。
肆、經查：
  一、以下之事實為兩造所不爭，本院採為判決之基礎：
    (一)原告台中高工畢業，目前擔任保險公司業務員。
    (二)被告曉明女中、省立高商畢業，目前擔任保險公司業務員
      。
  二、因故意或過失不法侵害他人之權利者，負損害賠償責任，
      民法第184條第1項前段訂有明文。民事上名譽權之侵害行
      為，未必等同於刑事誹謗犯罪，名譽有無受損害，應以社
      會上對個人評價是否有所貶損為據，如果行為足以使他人
      在社會上之評價受到貶損，則不論其為故意或過失，均可
      構成名譽侵害之侵權行為，且名譽權之侵害，亦不以廣佈
      於社會為必要，即使指摘傳述足以貶損他人名譽之事而僅
      由第三人知悉，亦足當之。本件原告主張被告於95年6月1
      7日下午6、7時許，在小牛仔度假村餐廳，對正在用餐之
      原告大聲指摘：「女兒考上台大醫學系即四處向人要紅包
      」、「不孝順公婆」一節，已據證人林藍淑梅、陶秋芬，
      及陶秋蘭分別於被告妨害名譽案件之偵查及審判中結證屬
      實，並有原告所提出之刑事判決可資佐證，自屬真實可信
      ，被告空言否認，並非可採。至於被告於95年7月11日在
      國泰大樓行政中心對乙○○指摘原告一節，亦據證人乙○○於本院證稱：「……甲○○跑來跟我說，她跑過來跟我
      用台語說：『你們的許碧珠（原告原來之姓名）"未見未
      笑"（台語，其意為「不知羞恥」），她女兒考上台大醫
      學院就四處跟人要紅包』，我說沒有，我是處長，她沒有
      來跟我要。……，她過來很大聲的跟我說，……比正常音
      量還大，好像是在跟人吵架的聲音，說許碧珠不孝順長輩
      」等語在卷（本院卷第67頁），亦可信為真實。被告主張
      未於95年7月11日在國泰大樓行政中心對乙○○恣行指摘
      原告，並舉證人乙○○於臺灣臺中地方法院檢察署之偵訊
      筆錄為證，惟上開筆錄記載證人乙○○稱：「……我只有
      看到甲○○，我不確定他在做什麼，他過來跟我說丙○○
      的事情，甲○○對我說丙○○家裡的事情，我作人身攻擊
      ，我說他是『瘋女人』（台語），但是沒有說道他女兒考
      上給紅包及不孝順公婆等事，不過之前有跟我提過……，
      我有提醒他說公事可以，不要對別人人身攻擊……。他當
      天是在罵丙○○」等語（本院卷第30頁），與證人乙○○
      於本院上開所證固屬未盡相同，惟就他人言詞之內容僅記
      憶其大要，而無法就其內容逐字詳細記憶並轉述，係屬常
      情，且證人乙○○於另案偵查中所陳「沒有說道他女兒考
      上給紅包及不孝順公婆」，亦未必即與其在本院所證之「
      你們的許碧珠"未見未笑"，她女兒考上台大醫學院就四處
      跟人要紅包」、「不孝順長輩」等語相衝突，自不能僅以
      上開偵查筆錄之記載，即認證人乙○○於本院所證均無可
      採；另證人丁○○於本院證稱95年7月11日當天與被告相
      約在一樓見面，而國泰大樓行政中心在九樓，證人丁○○
      既未見到在九樓所發生之事，所證自不足以據為有利於被
      告之認定。
  三、被告前述言詞之語意，或係指涉原告貪得無饜，或指摘原
      告對於長輩不敬，均屬對於原告人品之負面評價，自均足
      以使原告在社會上之評價受到貶損，核屬故意侵害原告名
      譽權之行為。被告雖主張「原告女兒考上台大醫學系即四
      處向人要紅包」、「不孝順公婆」均屬事實，並舉證人己○及戊○○○（原告之婆婆）為證，證人己○於本院證稱
      ：「我擔任她（原告）的經理，她女兒考上台大，她有跟
      我說，我覺得她是我們員工，女兒很傑出，對我們單位有
      幫助，我給她紅包，她沒有強迫我」、「是（指是原告向
      證人己○要紅包）」等語，雖證稱原告曾向證人己○索取
      紅包，但並無法證明原告「到處」跟人要紅包或貪得無饜
      ；且婆媳相處貴在相互尊重，而非一方事事屈從他方，婆
      媳相處可能發生爭執之事由甚多，亦非全可歸責於媳婦，
      婆婆單方之怨言，並不足認為媳婦不孝，證人即原告之婆
      婆戊○○○於本院雖證稱：「有（有對被告說原告對我不
      孝）」、「我常跟被告說，原告對我跟不孝」、「原告很
      瞧不起我，我到也不會叫我」，固對原告多有怨言，惟據
      此亦不能證明原告確屬不孝；況且上開被告所陳，均與公
      共利益無涉，且亦非對可受公評之事善意為意見之表達，
      自不能免其侵權行為之損害賠償責任。
  四、名譽被侵害者，關於非財產上之損害，加害人雖亦負賠償
      責任，但以相當之金額為限，民法第195條第1項定有明文
      ，所謂相當，自應以實際加害情形與其名譽影響是否重大
      ，及被害者之身分地位與加害人經濟狀況等關係定之。查
      原告台中高工畢業，目前擔任保險公司之業務員；被告曉
      明女中、省立高商畢業，目前亦為保險公司之業務員，被
      告前開二次言論之場所，分屬同事旅遊聚餐之餐廳及上班
      工作之場所，此有本院96年度易字第113號刑事判決及證
      人乙○○之證言可稽，被告之言語固足使原告難堪，但散
      布之範圍並非至大，且外人驟聞被告指摘他人，對被告之
      負面觀感，恐更多於原告。本院審酌上情，認原告請求1,
      000,000元之精神慰撫金，顯屬過高，應以40,000元方屬
      相當。至於名譽被侵害者，依民法第195條第1項後段之規
      定，固得請求回復名譽之適當處分，惟被告前開二次言詞
      之場所，係屬同事聚餐之餐廳及上班之場所，回復名譽之
      處分，對於在兩造之工作場所，及同事經常出入之地點揭
      示為已足，並無在全國性之報紙登記道歉啟事之必要，原
      告請求被告應於中國時報A1版報頭底刊登道歉啟事，顯逾
      比例原則，而非回復名譽適當處分，不予允許。
  四、綜上所述，原告依侵權行為損害賠償請求權，請求被告給
      付40,000元，並自起訴狀繕本送達之翌日（即96年4月18
      日）起至清償日止，按年息5%計算之法定遲延利息，核屬
      正當，應予准許。逾此部分之請求，則於法無據，應予駁
      回。原告勝訴部分所命給付之金額未逾50萬元，依民事訴
      訟法第389條第1項第5款之規定，職權宣告假執行，此部
      分被告陳明願供擔保，聲請宣告免為假執行，經核亦無不
      合，爰酌定相當之擔保金額，予以淮許。原告敗訴部分，
      假執行之聲請無所依附，應予駁回。
  五、本件第一審裁判費11,197元，證人日旅費2,160元，訴訟
      費用計13,357元，由敗訴之被告負擔543元，其餘由原告
      負擔。
伍、結論：本件原告之訴，為一部有理由，一部無理由，依民事
    訴訟法第79條、第389條第1項第5款，判決如主文。
中　　華　　民　　國　　96　　年　　8 　　月　　30　　日
                  民事第三庭    法  官  王  銘
正本係照原本作成。
如對本判決上訴，須於判決送達後20日內向本院提出上訴狀。
中　　華　　民　　國　　96　　年　　8 　　月　　30　　日
                                書記官
